臺灣板橋地方法院刑事判決　　　　　　　96年度易字第1711號
公　訴　人　臺灣板橋地方法院檢察署檢察官
被　　　告　甲○○
　　　　　　戊○○
上列被告等因妨害自由案件，經檢察官提起公訴（九十六年度偵
字第七五九六號），本院判決如下：
    主  文
甲○○以加害財產之事恐嚇他人，致生危害於安全，處有期徒刑
肆月，如易科罰金，以新臺幣壹仟元折算壹日，減為有期徒刑貳
月，如易科罰金，以新臺幣壹仟元折算壹日。又以加害身體、自
由、名譽、財產之事恐嚇他人，致生危害於安全，處有期徒刑伍
月，如易科罰金，以新臺幣壹仟元折算壹日，減為有期徒刑貳月
又拾伍日，如易科罰金，以新臺幣壹仟元折算壹日。應執行有期
徒刑肆月，如易科罰金，以新臺幣壹仟元折算壹日。
戊○○無罪。
    事  實
一、甲○○因乙○○積欠賭債未還，於民國（下同）九十六年三
    月三十日晚上十一時三十分許，在臺北縣板橋市○○路四十
    三號某鵝肉麵店內，甲○○由其真實姓名年籍不詳綽號「阿
    枝」之男性友人陪同，與乙○○及乙○○之友人戊○○一同
    商談還款事宜，期間甲○○因不滿乙○○未能依約定履行清
    償承諾，竟基於恐嚇之犯意，向乙○○恫嚇稱：「不還錢就
    去砸店（指乙○○在臺北縣板橋市○○○路經營之複合式飲
    食店）」，以此加害財產之事，恐嚇乙○○，使乙○○聞言
    心生畏怖，致生危害於其安全。惟因乙○○仍無法清償欠款
    ，甲○○遂提議向其家人借調，一行人即前往乙○○位於臺
    北縣板橋市○○路○段二九一之三號二樓之一住處，於九十
    六年三月三十一日凌晨一時三十分許（起訴書誤為零時三十
    分許），甲○○等人進入乙○○住處向乙○○之母丙○○○
    催討上開欠款時，甲○○又基於恐嚇之犯意，向丙○○○恫
    嚇稱：「如果沒錢還，可以將本票交給地下錢莊討債」等語
    ，使丙○○○了解其意是暗示如不清償欠款，將遭受地下錢
    莊非法討債，其本人或其子乙○○之身體、自由、名譽、財
    產將可能遭受惡害，以此加害身體、自由、名譽、財產之將
    來惡害，通知丙○○○，使丙○○○心生畏懼，致生危害於
    安全。
二、案經乙○○、丙○○○訴由臺北縣政府警察局海山分局移送
    臺灣板橋地方法院檢察署檢察官偵查起訴。
    理  由
壹、被告甲○○部分：
一、訊據被告甲○○固坦承有於上開時、地，向告訴人乙○○、
    丙○○○催討欠款之事實，惟矢口否認有何恐嚇危害安全之
    犯行，辯稱：我當時不是向乙○○說要砸他的店，我是說我
    砸他的店也沒有用。因為讓他店不能開，也無法還我錢，我
    當時是說「我去砸你的店有用嗎？」，不是恐嚇要去砸他的
    店。我去乙○○家時，是有主動跟詹育有的母親說不還錢可
    以把債務交給錢莊處裡，但沒有恐嚇他家人，我對他家人都
    很客氣云云。惟查：
（一）被告甲○○恐嚇告訴人乙○○之上開事實部分，業據證人
      即告訴人乙○○於偵查及本院審理中於本院審理中證述綦
      詳（查證人乙○○於偵查中之證述，雖係被告以外之人於
      審判外之言詞陳述，惟上開證人於偵查中證述業經具結，
      且無證據證明有顯不可信之情形，依據刑事訴訟法第一百
      五十九條之一第二項規定，上開證人之偵查中證述有證據
      能力），其於偵查中證稱：「於九十六年三月三十日二十
      三時三十分許，在臺北縣板橋市○○路，他們找我要我還
      錢，並恐嚇我假如不還錢要砸我館前東路的店，我很害怕
      就提議他們可以去向我家人討錢，之後我們就一同回中山
      路我的住所」等語（見偵查卷第五十六頁正面）；其於本
      院審理中亦證稱：「當天是我應該要還他錢的時間，但我
      還不出錢，他們要我想辦法找錢出來」、「被告甲○○講
      話比較大聲，還拍桌子，他叫我去找朋友或找家人調錢還
      他」、「（問：有無說如果無法還錢時，他們要如何處理
      ？）甲○○說要砸店，是指在板橋市○○○路我開的複合
      式飲食店」、「當時甲○○火氣很大」、「我說我去調看
      看，後來沒有借到錢，又回到貴興路鵝肉攤，他們就說乾
      脆到我家去要錢」等語（見本院九十六年七月二十六日審
      判筆錄第五、六頁），是證人乙○○所證前後相符，並無
      齟齬。又被告甲○○雖辯稱其係向證人乙○○說：我去砸
      你的店有用嗎？不是說要去砸店云云，然查，被告甲○○
      在向證人乙○○追討欠款時，講話大聲，火氣很大，甚且
      拍桌等情，業經證人乙○○證述明確，有如前述，被告甲○○於本院審理中亦自承：我去討錢，可能有對乙○○口
      氣比較兇等語（見本院九十六年七月二十六日審判筆錄第
      二十頁），且當時在場之同案被告戊○○於本院審理中雖
      陳稱未聽見有恐嚇的話，惟其亦陳稱：甲○○有罵三字經
      等語（見本院九十六年七月二十六日審判筆錄第十七頁）
      ，顯見被告甲○○於上開時、地向證人乙○○催討欠款時
      ，不僅口氣兇惡，甚有拍桌辱罵之情，是衡諸常情，於此
      等情境下，被告甲○○豈會無端向證人乙○○詢問：「我
      去砸你的店有用嗎？」，是被告甲○○所辯，顯與常情事
      理不符，且此反益徵被告甲○○確有向證人乙○○提及砸
      店之事，足認證人乙○○所證並非無稽，應堪採信。
（二）被告甲○○恐嚇告訴人丙○○○之上開事實部分：
    (1)、此部分之事實，業據證人即告訴人丙○○○於本院審理
        中證述屬實，其證稱：「他（指甲○○）是有講如果錢
        沒有還他，他可以將本票拿給地下錢莊討債，但是沒有
        講到他可以把人押走的話」等語，（見本院九十六年七
        月二十六日審判筆錄第十二頁），證人乙○○於本院審
        理中亦證稱：「他當時是跟我母親說，如果沒有錢，他
        可以押人，也可以把票交給地下錢莊處理」等語（見本
        院九十六年七月二十六日審判筆錄第十二頁），其二人
        就被告甲○○確有向證人丙○○○恫稱：不還錢，可以
        將本票地下錢莊處理一節，互核相符。又被告甲○○於
        本院審理中亦自承其有主動向證人丙○○○講不還錢可
        以把債務交給錢莊處理等語（見本院九十六年七月二十
        六日審判筆錄第十八頁），足見證人丙○○○、乙○○
        上開證述屬實。
    (2)、按恐嚇乃以將加害之事實，通知被害人，使其生畏懼之
        心為已足，凡以加害人之生命、身體、自由、名譽或財
        產，使人心生畏怖之心理者均屬之，而恐嚇之方法，包
        括使用言語、文字、動作、明示或默示等方式，且惡害
        通知之方式，直接或間接、書信或電話通知等均無不可
        ，不以發生實害為必要。又依據目前社會現況，地下錢
        莊催討欠款時，經常使用不法之傷害、恐嚇、剝奪行動
        自由、毀損財物、公然侮辱、貶抑名譽等方式，使債務
        人或無辜之家屬因而須忍受身體、精神、財產、名譽之
        傷害損失與痛苦，此業經報章媒體屢為報導，而為眾所
        週知之事實。是被告甲○○向告訴人丙○○○稱如果不
        還錢，可以將本票交給地下錢莊討債等語，顯足使丙○○○了解其意係暗示如不還錢，將遭受地下錢莊非法討
        債，其本人或其子乙○○之身體、自由、財產、名譽將
        可能遭受惡害，對其自造成強大威脅與壓力，而心生畏
        懼，致生危害於安全，應無可疑。
    (3)、至起訴書犯罪事實欄雖記載被告甲○○於前開時、地向
        告訴人丙○○○催討債務時，係對其恐嚇稱：「沒錢我
        就押人」云云。惟查：被告甲○○堅決否認有對丙○○○恐嚇稱：「沒錢我就押人」，而證人即告訴人丙○○○於警詢中固曾指被告甲○○有對恐嚇稱：「沒錢我就
        押人」云云，惟其於偵查中則證稱：「‧‧‧要求我替
        他（指乙○○）籌錢，我說沒辦法，甲○○就說不還錢
        就要把乙○○帶走‧‧‧」等語（見偵查卷第五十六頁
        ），其於本院審理中復改稱：「他（指甲○○）是有講
        如果錢沒有還他，他可以將本票拿給地下錢莊討債，但
        是沒有講到他可以把人押走的話」等語，（見本院九十
        六年七月二十六日審判筆錄第十二頁），是證人丙○○○對被告甲○○有無對其恐嚇稱：「沒錢我就押人」一
        節，前後所述並非一致，尚難遽採為不利被告甲○○之
        認定。惟被告甲○○於上開時、地向告訴人丙○○○催
        討債務時，係對其恐嚇稱：「如果沒錢還，可以將本票
        交給地下錢莊討債」等語之事實，有如前述，故公訴人
        起訴之恐嚇之基本事實，並無不同，僅係恐嚇言語之內
        容應予更正，附此敘明。
（三）綜上足認本件事證明確，被告甲○○犯行洵堪認定，應依
      法論科。
二、核被告甲○○所為，係犯刑法第三百零五條之恐嚇他人致生
    危害於安全罪。公訴意旨認被告甲○○上開恐嚇詹裕祐之犯
    行部分，與同案被告戊○○為共同正犯；上開恐嚇丙○○○
    之犯行部分，與同案被告戊○○及真實姓名年籍不詳綽號「
    阿枝」之成年男子，為共同正犯，惟查，上開恐嚇言詞，係
    被告甲○○所為，同案被告戊○○及綽號「阿枝」之成年男
    子並未有任何恐嚇言語等事實，業據證人乙○○、丙○○○
    於本院審理中證述明確，此外，復查無其他證據證明被告甲○○與同案被告戊○○、綽號「阿枝」之成年男子有何犯意
    聯絡及行為分擔，難認渠等間有共犯關係，故公訴意旨尚有
    未洽。又被告甲○○先後二次犯行，犯意各別，行為互殊，
    侵害之被害人（法益）復不相同，應予分論併罰，公訴檢察
    官於本院審理中補充認二次犯行係接續犯實質上一罪關係，
    尚有誤會，併此敘明。爰審酌被告甲○○前有賭博、違反動
    產擔保交易法之犯罪紀錄，有臺灣高等法院被告前案紀錄表
    一件在卷可稽，素行非佳、及其智識程度、為催討欠款而為
    恐嚇行為之動機、所使用言語恐嚇之手段、恐嚇之內容對被
    害人所生危害，及否認犯行之犯罪後態度、被害人表示不再
    追究等一切情狀，分別量處如主文所示之刑，及諭知易科罰
    金之標準；又被告甲○○所犯上開恐嚇危害安全罪，犯罪時
    間均在九十六年四月二十四日以前，依中華民國九十六年罪
    犯減刑條例第二條第一項第三款、第七條、第九條、第十條
    第一項規定，減其宣告刑二分之一，及諭知易科罰金之折算
    標準，並定其應執行刑，及諭知易科罰金之折算標準。
貳、被告戊○○部分：
一、公訴意旨略以：被告戊○○與被告甲○○基於恐嚇之犯意聯
    絡，於九十六年三月三十日晚上十一時三十分許，在臺北縣
    板橋市○○路四十三號與乙○○洽談還款事宜時，由甲○○
    向乙○○恫嚇稱：「不還錢就要到你工作餐廳砸店」，使乙○○心生畏懼，致生危害於安全；復基於恐嚇之犯意聯絡，
    於九十六年三月三十一日凌晨一時三十分許（起訴書誤為零
    時三十分許），夥同真實姓名年籍不詳綽號「阿枝」之成年
    男子，在臺北縣板橋市○○路○段二九一之三號二樓之一乙○○住處，向乙○○之母丙○○○恫嚇稱：「沒錢我就押人
    」等語，使丙○○○心生畏懼，致生危害於安全。因認被告
    戊○○此部分涉有刑法第三百零五條之恐嚇他人致生危害於
    安全罪。
二、按犯罪事實應依證據認定之，無證據不得認定犯罪事實，刑
    事訴訟法第一百五十四條第二項定有明文。又認定犯罪事實
    所憑之證據，雖不以直接證據為限，間接證據亦包括在內，
    然而無論直接或間接證據，其為訴訟上之證明，須於通常一
    般之人均不致有所懷疑，而得確信其為真實之程度者，始得
    據為有罪之認定，倘其證明尚未達到此一程度，而有合理之
    懷疑存在時，事實審法院在心證上無從為有罪之確信，自應
    為無罪之判決，最高法院七十六年度台上字第四九八六號判
    例意旨闡示甚明。另告訴人之告訴，係以使被告受刑事訴追
    為目的，是其陳述是否與事實相符，仍應調查其他證據以資
    審認，此亦有最高法院五十二年度台上字第一三○○號判例
    可資參照。
三、公訴人認被告戊○○涉有上開恐嚇犯行，無非係以被告戊○○於警詢、偵查中供承有與被告甲○○於上開時、地向告訴
    人乙○○、丙○○○催討債務，及告訴人乙○○、丙○○○
    於警詢、偵查中之指訴、證人丁○○於警詢、偵查中之證述
    及卷附借據、本票等為其主要論據。訊之被告戊○○堅詞否
    認有前揭犯行，辯稱：詹裕祐是我朋友，當天是詹裕祐打電
    話給我，說當天應該要還甲○○錢，但他沒辦法還，要我打
    電話跟甲○○說寬限幾天，我打過去時，甲○○在鵝肉麵店
    吃東西，就約過去一起談，當時還有一個綽號「阿枝」的人
    在場。在鵝肉麵店時，我沒有說什麼話，因為不干我的事，
    甲○○有罵三字經。之後我有與甲○○、「阿枝」跟乙○○
    回家，我跟甲○○及乙○○一起進去，「阿枝」在門口等，
    甲○○跟乙○○母親談，我都沒有跟他母親講到話等語。
四、經查：
（一）證人乙○○於偵查中固曾證稱：「我應甲○○及戊○○之
      要求，簽下扣案本票及借據，另外『他們』又於九十六年
      三月三十日二十三時三十分許，在臺北縣板橋市○○路找
      我，要我還錢，並恐嚇我假如不還錢要砸我館前東路的店
      」云云，惟其於警詢中指稱：「（問：戊○○等四人有無
      對你恐嚇？）『甲○○』有對我說不還錢的話，要叫人到
      我工作的餐廳砸店」等語（見偵查卷第十頁），其於本院
      審理中則證稱：「（問：你跟被告二人說無法還錢，被告
      二人如何反應？）被告戊○○較無反應，但被告甲○○講
      話有比較大聲，還拍桌子」、「甲○○說要砸店」、「我
      跟戊○○認識五、六年，甲○○我不認識，他是戊○○的
      朋友」、「甲○○說要砸店時，戊○○在一旁緩和氣氛，
      叫甲○○先不要這樣子，把事情解決了再說」、「甲○○
      當時火氣很大，但是戊○○把我拉到旁邊，叫我先去找人
      調錢還甲○○」、「（問：甲○○向你母親說沒錢要押人
      時，有無聽到戊○○在旁說什麼？）沒有，戊○○的角色
      是站在兩邊都是朋友的立場在勸和」、「我是欠甲○○錢
      ，當天是我打電話給戊○○，他問我現在是什麼狀況，我
      請他跟我一起過去，因為我認識戊○○，但不認識甲○○
      」等語（見本院九十六年七月二十六日審判筆錄第五至八
      頁）；
（二）又證人丙○○○於警詢、偵查及本院審理中固均陳稱被告
      戊○○有與被告甲○○一同前往其住處，惟其於警詢中已
      明確指稱：「『甲○○』先向我說：不用講太多，妳兒子
      乙○○欠我三百五十萬元。我也是向別人週轉，如不還錢
      我無法向別人交代，沒錢我就押人等語」等語（見偵查卷
      第十六頁），其於偵查中亦證稱：「‧‧‧要求我替他（
      指乙○○）籌錢，我說沒辦法，『甲○○』就說不還錢就
      要把乙○○帶走‧‧‧」等語（見偵查卷第五十六頁），
      其於本院審理中復證稱：「是那個老大（指被告甲○○）
      講的，另一個沒說話，只是跟著」等語（見本院九十六年
      七月二十六日審判筆錄第十二頁）；另證人丁○○於警詢
      中亦指稱：「『甲○○』先向我母親丙○○○說：不用講
      太多，妳兒子乙○○欠我三百五十萬元，我也是向別人週
      轉，如不還錢我無法向別人交代等語」等語（見偵查卷第
      十九頁），其於偵查中亦證稱：「‧‧‧『甲○○』就說
      不還錢就要把乙○○帶走‧‧‧」等語（見偵查卷第五十
      七頁），其於本院審理中亦證稱：「當天在現場大部分都
      是甲○○在講話，戊○○好像比較沒講到什麼話」等語（
      見本院九十六年七月二十六日審判筆錄第十四頁）。
（三）綜上證人乙○○、丙○○○、丁○○之證言，足見證人渠
      等均已明確證述對詹裕祐、丙○○○為恐嚇行為之人係被
      告甲○○，而被告戊○○於上開時、地雖在現場，卻未有
      恐嚇渠等之行為；又被告戊○○係乙○○之友人，且係乙○○請被告戊○○陪同一起前往會見被告甲○○商談還款
      事宜，衡諸常情，顯難認被告戊○○與被告甲○○間，就
      恐嚇詹裕祐及其母丙○○○之犯行，彼此間事前或事中有
      所共謀，或有以他人犯罪當作自己犯罪之意思，而有共同
      之犯意聯絡；況於被告甲○○出言恐嚇詹裕祐、丙○○○
      期間，被告戊○○並基於雙方都是朋友立場，在一旁緩和
      氣氛，益徵被告戊○○並無與被告甲○○一同為恐嚇犯行
      之決意。
（四）此外，復查無其他積極證據證明被告戊○○有公訴人所指
      之犯行，是認此部分尚屬不能證明被告戊○○犯罪，依法
      應為其無罪之諭知。
據上論斷，應依刑事訴訟法第二百九十九條第一項前段、第三百
零一條第一項，刑法第三百零五條、第五十一條第五款、第四十
一條第一項前段，刑法施行法第一條之一第一項、第二項前段，
中華民國九十六年罪犯減刑條例第二條第一項第三款、第七條、
第九條、第十條第一項，判決如主文。
本案經檢察官黃仙宜到庭執行職務。
中　　華　　民　　國　　96　　年　　8 　　月　　9 　　日
                  刑事第十六庭  審判長法　官  白光華
                                      法  官  曾淑娟
                                      法  官  楊志雄
以上正本證明與原本無異
如不服本判決應於送達後10日內向本院提出上訴狀
                                      書記官　陳靜怡
中　　華　　民　　國　　96　　年　　8 　　月　　9 　　日
附錄本案論罪科刑法條全文：
刑法第三百零五條
以加害生命、身體、自由、名譽、財產之事恐嚇他人，致生危害
於安全者，處二年以下有期徒刑、拘役或三百元以下罰金。
